臺灣苗栗地方法院刑事判決　　　　　　　99年度易字第1238號
公　訴　人　臺灣苗栗地方法院檢察署檢察官
被　　　告　黃士晏
選任辯護人　葉文政律師
被　　　告　賴明易
　　　　　　賴世通
上列被告因竊盜案件，經檢察官提起公訴（99年度調偵字第120
號），本院判決如下：
    主  文
黃士晏、賴明易、賴世通均無罪。
    理  由
一、本件公訴意旨略以：緣賴永發（另由檢察官為不起訴處分）
    於民國96年5 月間某日，透過許裕煥之介紹，以新臺幣（下
    同）1 萬5 千元之代價，向黃勝隆購買坐落於苗栗縣南庄鄉
    ○○段551-1 地號上之油桐、雜樹等林木，雙方並簽有買賣
    契約書。嗣賴永發又於96年11月間與黃士晏達成合意，由賴
    永發以3 萬5 千元之代價，將上開砍伐黃勝隆林木之權利，
    轉讓予黃士晏，雙方並簽立「委託書」1 紙（內容為賴永發
    委託黃士晏處理上開551-1 地號土地之樹木），黃士晏隨即
    僱請賴明易、賴世通共同砍伐上開林木。詎黃士晏、賴明易
    、賴世通皆明知，賴永發、許裕煥曾到場指明上開551-1 地
    號土地與黃俊德所有坐落於同段551-3 地號土地之界址，竟
    共同意圖為自己不法之所有，於96年11月至12月間，分別駕
    駛怪手、貨車，及持客觀上可供為兇器使用之電鋸（均未扣
    案），乘機盜砍鄰地黃俊德所有同段551- 3地號土地上如苗
    栗縣頭份鎮地政事務所99年4 月29日複丈成果圖所標示A-J
    之雜樹、龍眼樹、蓮霧樹、油桐樹，再將樹木加工成鋸屑做
    為種植香菇之用。嗣於96年11月中旬，地主黃俊德發現其所
    有土地上開林木遭砍伐後，始報警而循線查獲上情。因認被
    告3 人均涉有刑法第321 條第1 項第3 款、第4 款加重竊盜
    罪嫌。
二、按犯罪事實應依證據認定之，無證據不得認定犯罪事實；又
    不能證明被告犯罪者，應諭知無罪之判決，刑事訴訟法第15
    4 條第2 項、第301 條第1 項分別定有明文。再認定不利於
    被告之事實，須依積極證據，苟積極證據不足為不利於被告
    事實之認定時，即應為有利於被告之認定，更不必有何有利
    之證據。另按事實之認定，應憑證據，如未能發現相當證據
    ，或證據不足以證明，自不能以推測或擬制之方法，以為裁
    判基礎；且認定犯罪事實，所憑之證據，須於通常一般之人
    均不致於有所懷疑，而得確信其為真實之程度者，始得據之
    為有罪之認定，倘其證明尚未達到此一程度，而有合理性懷
    疑之存在時，即無從為有罪之認定（最高法院著有30年上字
    第816 號、40年臺上字第86號、30年上字第1831號、76年臺
    上字第4986號等判例可資參照）。
三、本件訊據被告黃士晏、賴明易、賴世通均堅決否認上情，辯
    稱：伊等當時只砍伐山坡以上的樹木，並沒有砍山坡以下平
    地的樹；而且本案在伊等已砍伐越1 年有餘，告訴人才說他
    平地的樹被砍，這有可能是遭他人砍伐，不能認為是伊等當
    時所砍；再告訴人所有之林木縱然係伊等當時所砍，也是因
    為該處界址不明所誤砍，伊等並無竊盜之犯意等語。本件公
    訴意旨認被告黃士晏、賴明易、賴世通涉有上開加重竊盜罪
    嫌，無非係以告訴人黃俊德之指述、賴永發、許裕煥之證述
    ，及卷附土地登記第二類謄本1 紙、地籍圖謄本1 紙、買賣
    合約書影本1 紙、委託書影本1 紙、履勘現場筆錄1 份、苗
    栗縣頭份地政事務所99年5 月7 日頭地二字第0990003666號
    函所附土地複丈成果圖1 份、照片15張為據。惟查：
  (1)告訴人黃俊德於本院審理時回答審判長問題證稱略以，問：
    你是什麼時候發現你平地上的樹被砍了？答：黃勝隆主動跟
    我談，他說砍他們樹的時候，不小心我們平地的樹被砍掉了
    。問：你去看的時候，現場還有在砍嗎？答：沒有。問：現
    場在砍樹的時候，你有去看過嗎？答：砍樹的當時，我沒有
    在現場。問：是警察偵查的結果，所以你也不知道是被告他
    們砍的？答：我也不知道。問：你也沒看到人家在砍？答：
    我都不知情。問：所以他們現場在砍的時候，你也沒有去看
    過？答：沒有（本院卷第50-51 頁反面）。
  (2)證人賴永發於本院審理中回答檢察官詢問時，證稱略以，問
    ：你委託黃士晏去砍樹的時候，有沒有告訴他界址在哪裡？
    答：有。問：你有帶他去現場嗎？答：是大致上比一下而已
    。問：你說確定的界址要請許裕煥去跟他確認？答：是。問
    ：所以確定界址是許裕煥比較清楚？答：是（本院卷第39頁
    正反面）。回答審判長問題時證稱略以，問：賣給他（黃士
    晏），不是委託他砍的？答：對。問：實際的界址你知道嗎
    ？答：我不知道。問：那你有跟黃士晏指說界址是哪裡？答
    ：是指說大致上，就是山坡以上的。問：後來他們去砍的時
    候，你有去現場看嗎? 答：沒有。問：所以到底砍山坡以上
    還是山坡以下，你知道嗎？答：事後他們告我們的時候，我
    才知道。問：實際的界址你們不知道？答：實際的界址事後
    有去測量。問：那是事後量的？答：對。問：當初你不知道
    ，只知道說山坡以上？答：對（本院卷第39頁-42 頁反面）
    。
  (3)證人許裕煥於本院審理中回答檢察官問題時，證稱略以，問
    ：當時你介紹他們們買，有沒有帶賴永發去現場看界址到底
    在哪裡？答：有。問：你可否描述一下你是怎麼跟他講的？
    答：我就說田裡面的不是，那山坡的都是。問：黃士晏有沒
    有來找你，請你帶他去現場看說他可以砍的地方在哪裡？答
    ：沒有。問：沒有？答：他正在砍的時候，我經過那邊有看
    一下。問：你當時經過的時候，看到這裡在場是誰在砍？答
    ：他（指黃士晏）。問：有看過當時他是在砍山坡的，還是
    在砍平地的？答：山坡。問：有沒有看到他們砍到平地的？
    答：沒有注意（本院卷第41頁-44 頁反面）。回答審判長詢
    問時證稱略以，問：你後來有跟在庭的被告黃士晏講，說土
    地的範圍哪裡到哪裡嗎？答：沒有，他不是我介紹，我沒有
    跟他講。問：你剛才說黃士晏他們在砍的時候，你有看到？
    答：有。問：看過幾次？答：1 次，我就經過那邊停下來，
    我騎機車要去我自己山上，我經過那邊就停下來看了一下，
    我有在那邊逗留了一下子。問：你有看到人家在砍？答：對
    ，我以為是賴永發先生的工人，我就停下來看了一下。問：
    你看到是砍山坡以上還是山坡以下的平地？答：他們正在砍
    山坡的。問：有看到他們在砍山坡以下的嗎？答：沒有。問
    ：確認你沒有跟黃士晏指界過？答：對，沒有。只是跟賴永
    發講過（本院卷第46-47 頁）。
  (4)由上證人所述觀之，本件告訴人黃俊德並未親身目睹被告3
    人砍伐其所有土地上之林木；證人許裕煥也只是告知證人賴
    永發土地是在山坡以上，而證人賴永發亦僅轉告知界址是在
    山坡以上，然證人黃勝隆、賴永發亦均未曾親身目睹被告3
    人砍伐山坡以下之林木，反而證人許裕換明確證稱，係目睹
    被告3 人在砍伐山坡以上之林木。從而得見，本件並無任何
    證據足資證明被告3 人有砍伐山坡以下，即告訴人黃俊德所
    有林木之事實，而被告3 人均辯稱並未砍伐超過賴永發、許
    裕煥所指界之範圍。從而，在無其他積極證據之下，自不能
    僅憑被告3 人有砍伐551-1 地號上之林木，即憑以推斷相鄰
    告訴人所有551-3 地號上之林木，亦係被告3 人所砍伐。
四、再刑法之竊盜罪，以意圖為自己或第三人不法之所有，而取
    他人之物為其成立要件。若行為人主觀上並無為自己或第三
    人不法所有之意思，縱客觀上有符合竊盜罪之構成要件行為
    ，不免應負民事上之侵權責任，然仍因缺乏構成要件之故意
    要素，而不構成刑法竊盜罪責。本件上開南庄鄉○○段551-
    1 地號及告訴人所有之551-3 號土地相鄰，惟土地界址並無
    明顯區隔，且依卷附苗栗縣頭份鎮地政事務所99年4 月29日
    複丈成果圖所標示，551-3 地號與551-1 地號相較面積甚小
    ，部分551-3 地號上之林木甚至標示在界址上或緊鄰界址；
    又依卷附現場照面觀之，上開2 筆土地皆雜草、竹木叢生，
    無明顯地界可別，按此通常一般人斷不能僅憑手指大約指界
    ，即能明確辨別上開2 筆土地之實際界址所在。是縱被告3
    人當時在砍伐551-1 地號林木時，有誤伐相鄰551-3 地號部
    分之林木，亦難認被告3 人主觀上有竊盜之故意。而本件經
    過證人黃勝隆、賴永發、許裕煥迂迴曲折轉告被告黃士晏界
    址，又依證人賴永發所證述，界址是大致上比一下而已，明
    顯指界不清不楚，且實際界址也是事後測量才清楚；而縱如
    告訴人黃俊德所證述，證人黃勝隆係向告訴人說明是不小心
    砍到告訴人之林木，亦非故意。從而，被告3 人辯稱縱有誤
    伐，亦係因現場界址不清所致，並無竊盜意圖等語，自堪採
    信。此外，公訴意旨所憑之土地登記第二類謄本1 紙、地籍
    圖謄本1 紙、買賣合約書影本1 紙、委託書影本1 紙、履勘
    現場筆錄1 份、苗栗縣頭份地政事務所99年5 月7 日頭地二
    字第0990003666號函所附土地複丈成果圖1 份、照片15張等
    證據，均僅能證明告訴人所有551-3 地號土地上之林木有遭
    砍伐之事實，但無從證明係被告3 人所砍伐，或被告3 人主
    觀上有竊盜之故意。
五、綜上所述，本件依檢察官所舉被告3 人涉犯竊盜罪之證據，
    並未達於通常一般之人均不致有所懷疑，而得確信其為真實
    之程度，自亦不足使本院形成被告3 人為有罪之心證。此外
    ，復查無其他積極證據足資認定被告3 人主觀上有檢察官所
    指之竊盜犯罪故意，被告3 人之犯行既屬不能證明，揆諸首
    揭說明，自應為被告3 人無罪之諭知。
據上論斷，應依刑事訴訟法第301 條第1 項，判決如主文。
本案經檢察官盧美如到庭執行職務。
中    華    民    國  100     年    1     月    25    日
                  刑事第三庭  法  官  陳文貴
以上正本證明與原本無異。
如不服本判決應於收受判決後10日內向本院提出上訴書狀，並應
應敘述具體理由。其未敘述上訴理由者，應於上訴期間屆滿後20
日內向本院補提理由書( 均須按他造當事人之人數附繕本) 「切
勿逕送上級法院」。告訴人或被害人如對本判決不服者，應具備
理由請求檢察官上訴，其上訴期間之計算係以檢察官收受判決正
本之日期為準。
                               書記官  陳玲君
中    華    民    國   100    年    1     月    25    日